【裁判字號】    98,簡上,761
【裁判日期】    980730
【裁判案由】    賭博
【裁判全文】
臺灣板橋地方法院刑事判決             98年度簡上字第761號
上  訴  人
即  被  告  乙○○
上列上訴人即被告因賭博案件，不服本院中華民國98年5 月12日
98年度簡字第3395號第一審簡易判決（聲請簡易判決處刑案號：
98年度速偵字第1914號），提起上訴，本院管轄第二審之合議庭
判決如下：
    主  文
原判決撤銷。
乙○○意圖營利，供給賭博場所，處有期徒刑貳月，如易科罰金
，以新臺幣壹仟元折算壹日。扣案之抽頭金新臺幣參佰元，沒收
之。
    事  實
一、乙○○基於意圖營利供給賭博場所之犯意，於民國98年4 月
    11日晚間10時許，提供其代不知情之女林怡蓁看顧位於臺北
    縣三重市○○街72巷29號「99卡拉OK店」之員工休息室，供
    賭客甲○○、戊○○、丙○○及丁○○等4 人，由戊○○自
    行攜帶撲克牌為賭具，以俗稱13支之方式賭博財物，其賭法
    係由4 人分為4 家，每家抽取13張牌，分成3 注，排列成3
    張、5 張、5 張之順序比較大小決定輸贏，3 注均贏者可向
    3 注均輸之輸家收取新臺幣（下同）100 元，若3 注全贏其
    他三家，則稱為「全壘打」，贏家可向其他三家輸家各收取
    300 元，並約定全壘打之贏家應交付100 元予乙○○作為抽
    頭金。嗣於同日晚間10時40分許，為警在上址員工休息室內
    查獲甲○○、戊○○、丙○○及丁○○等4 人在現場分坐賭
    博財物（另依違反社會秩序維護法處理），並扣得撲克牌65
    張、賭資2,600 元及抽頭金300 元。
二、案經臺北縣政府警察局三重分局報請臺灣板橋地方法院檢察
    署檢察官偵查後聲請簡易判決處刑。
    理  由
壹、證據能力：
    按被告以外之人於審判外之言詞或書面陳述，除法律有規定
    者外，不得作為證據；被告以外之人於檢察事務官、司法警
    察官或司法警察調查中所為之陳述，與審判中不符時，其先
    前之陳述具有較可信之特別情況，且為證明犯罪事實存否所
    必要者，得為證據，刑事訴訟法第159 條第1 項、第159 條
    之2 分別定有明文。查，證人即賭客甲○○、戊○○、丙○○及丁○○於警詢中之陳述，固為傳聞證據，惟本院審酌其
    等四人先前於警詢之陳述，彼此相符，並與被告於偵查中之
    供述相吻合，具有較可信之特別情況，且為證明犯罪事實存
    否所必要，依刑事訴訟法第159 條之2 之規定，自得為證據
    ，先予敘明。
貳、實體部分：
一、訊據被告乙○○固坦承於98年4 月11日晚間，確有在上址「
    99卡拉OK店」內負責看店，且當日甲○○、戊○○、丙○○
    及丁○○等4 人確有在該店內之員工休息室賭博財物為警查
    獲之事實，惟矢口否認有何意圖營利供給賭博場所之犯行，
    辯稱：伊當晚僅為代班，並沒有提供賭博場所給甲○○、戊○○、丙○○及丁○○等4 人，也沒有抽頭，伊是直到員警
    進入員工休息室查獲牌具、賭資後，才知道甲○○、戊○○
    、丙○○及丁○○等4 人在員工休息室內玩牌，伊在警詢時
    是因為永福派出所所長要求，且基於心情緊張情況，恐影響
    「99卡拉OK店」之營運，才會承認有抽頭，事實上伊並沒有
    抽頭云云。
二、經查：
  (一)被告於98年4 月11日晚間10時許，確有在上址「99卡拉OK店
    」內負責看店，且當日晚間10時40分許，甲○○、戊○○、
    丙○○及丁○○等4 人確有在該店內之員工休息室賭博財物
    為警查獲等情，業經被告於本院審理中供承不諱，核與證人
    即賭客甲○○、戊○○、丙○○、丁○○於警詢及本院審理
    中之證述情節相符，並有撲克牌65張、賭資2,600 元扣案可
    資佐證，而證人甲○○、戊○○、丙○○及丁○○等4 人係
    由證人戊○○自行攜帶撲克牌為賭具，以俗稱13支之上開賭
    博方式賭博財物，並約定3 注均贏者可向3 注均輸之輸家收
    取100 元，全壘打之贏家可向其他三家輸家各收取300 元一
    節，亦經證人甲○○、戊○○、丙○○、丁○○於警詢及本
    院審理中證述明確，自均堪認定。
  (二)被告於本院審理中雖辯稱在警方查獲前並不知甲○○、戊○○、丙○○及丁○○在員工休息室內賭博云云，惟證人甲○○於本院審理中證稱：我跟戊○○、丁○○都有提議要玩13
    支，大家說好後，我就去找被告借員工休息室，我跟被告說
    房間借我一下，當時被告沒有問我借房間做什麼，但是我想
    被告應該知道，因為我們之前也有在我弟弟那邊玩過，當時
    被告只有跟我點頭，也沒有說好或是不好等語（見本院98年
    7 月16日審判筆錄第5 頁），證人戊○○於本院審理中亦證
    稱：我們要進去前有跟被告打招呼，撲克牌是我臨時到外面
    買的，被告知道我有去買牌再進去；員工休息室是有認識的
    人才可以進去，因為裡面有服務生放的東西等語（見本院98
    年7 月16日審判筆錄第9 頁），證人丁○○於本院審理中亦
    證稱：我們想說要去員工休息室玩13支，然後有這樣跟被告
    說；我們只有跟他說有去買撲克牌要去後面那間玩13支，因
    為我們4 個人中間有1 人是被告的兄弟，我們是他的同事，
    所以有先跟被告打個招呼才進去，員工休息室不是任何人都
    可以進去的等語（見本院98年7 月16日審判筆錄第15至17頁
    ），互核渠等此部分之證述情節大致相符，且被告前於警詢
    中亦供稱：賭博場所是我同意給他們在裡面玩牌；不清楚他
    們玩法，只知道他們要玩牌等語（見偵查卷第6 、9 頁），
    足見證人甲○○、戊○○、丁○○上開證述情節，並非無據
    ，再輔以該員工休息室乃係供員工休息更換衣服之處所，並
    非供店內一般消費者可自由進出之處所，已據被告於警詢中
    供述及證人甲○○、戊○○、丁○○於本院審理中證述明確
    ，衡情，一般消費者在未獲得店家同意之情形下，實無貿然
    進入此等專供員工休息或更換衣服之空間之理，由此益可徵
    證人甲○○、戊○○、丁○○上開證述情節，實與常情相符
    ，而堪採信，是證人甲○○、戊○○、丙○○及丁○○在進
    入「99卡拉OK店」員工休息室內賭博財物前，確有告知被告
    上情並經被告同意出借該員工休息室一節，應可認定。
  (三)又證人甲○○、戊○○、丙○○及丁○○於上址「99卡拉OK
    店」員工休息室內賭博財物時，確有約定各次全壘打之贏家
    應交付100 元予被告作為抽頭金，當日並共應交付300 元予
    被告作為抽頭金一節，已經證人甲○○、戊○○、丙○○、
    丁○○於警詢中證述明確，互核其等證述情節均屬相符，並
    有抽頭金300 元扣案可資佐證，且被告於偵查中亦坦承確有
    抽頭（見偵查卷第54頁），再輔以證人甲○○與被告為兄弟
    關係，其餘證人戊○○、丙○○、丁○○與被告則均為朋友
    關係，彼此間關係良好，又無任何仇隙，證人甲○○、戊○○、丙○○、丁○○當無構詞誣陷被告之可能。至證人甲○○、戊○○、丙○○、丁○○於本院審理中雖均改稱並未支
    付被告抽頭金云云，惟證人甲○○於本院審理中證稱：全壘
    打我們有自動拿100 元起來，是自己要去買東西吃，是要開
    始比的時候講的，我們抽起來的100 元是丟在旁邊的椅子上
    等語（見本院98年7 月16日審判筆錄第4 、5 頁），證人戊○○於本院審理中亦證稱：我們當時有講全壘打的話就要拿
    100 元出來放在旁邊，等我們結束之後再去買檳榔、香菸或
    吃宵夜，當天被扣到要拿去買檳榔、香菸的錢有300 元，是
    在裡面要玩的時候說打全壘打要抽100 元出來等語（見本院
    98年7 月16日審判筆錄第7 至9 頁），證人丙○○於本院審
    理中亦證稱：那300 元是我們四人拿出來要吃點心的，是我
    們四個要開始玩的時候決定贏的要拿100 元出來等語（見本
    院98年7 月16日審判筆錄第12、13頁），證人丁○○於本院
    審理中亦證稱：全壘打贏的人要拿100 元出來放在桌上，是
    要請輸的人吃點心，當天扣到的300 元是贏的人拿出來的，
    要玩的時候我們四個一起決定全壘打要抽100 元起來等語（
    見本院98年7 月16日審判筆錄第15至17頁），足見證人甲○○、戊○○、丙○○及丁○○於當日開始賭博財物時，確有
    約定全壘打之贏家需提供100 元，且當日全壘打之贏家確共
    有提供300 元無誤，此與證人甲○○、戊○○、丙○○、丁○○前於警詢中之證述情節並無不符，由此可見證人甲○○
    、戊○○、丙○○、丁○○於警詢中之證述情節並非虛構；
    而就各次全壘打贏家提供100 元之目的為何，證人甲○○於
    本院審理中雖證稱：全壘打我們有自動拿100 元起來，是自
    己要去買東西吃等語（見本院98年7 月16日審判筆錄第4 頁
    ），證人戊○○於本院審理中則證稱：我們當時有講全壘打
    的話就要拿100 元出來放在旁邊等我們結束之後再去買檳榔
    、香菸或吃宵夜，我們沒有請被告提供飲料、香菸，也沒有
    請被告去買東西給我們吃，或幫我們煮東西，結束之後我們
    自己會去外面吃東西等語（見本院98年7 月16日審判筆錄第
    7 至10頁），證人丙○○於審理中則證稱：那300 元是我們
    四人拿出來要吃點心的，我們有請被告幫我們煮東西或買宵
    夜等我們玩完之後可以吃，我們玩完之後再叫被告幫我們準
    備，當天我們還沒有玩完，所以沒有跟被告講等語（見本院
    98年7 月16日審判筆錄第13、14頁），證人丁○○於審理中
    則證稱：全壘打贏的人要拿100 元出來放在桌上，是要請輸
    的人吃點心，我們沒有請被告幫我們準備飲料、香菸，也沒
    有請被告幫我們煮宵夜或買東西給我們吃等語（見本院98年
    7 月16日審判筆錄第17頁），此除與渠等於警詢中一致證稱
    該300 元係要給被告之抽頭金不符外，亦與被告前於警詢中
    供稱：抽頭300 元是要給我煮東西給他們吃等語（見偵查卷
    第6 頁），及被告提起上訴時，在其上訴狀內載明：扣案之
    抽頭300 元係由賭客們自行說補貼給店家之電費等語不符，
    足見證人甲○○、戊○○、丙○○、丁○○於本院審理中翻
    異前詞，改稱該300 元並非係要交付予被告之抽頭金一節，
    顯係迴護被告之詞，委無可採。再者，被告及證人甲○○、
    戊○○、丙○○、丁○○雖一再指稱渠等於警詢中之陳述係
    因警方要求配合，否則不願開始製作筆錄始為該等陳述云云
    ，然觀諸被告前於警詢中供述：「抽頭金不是要給我的」、
    「該抽頭金300 元是要給我煮東西給他們吃的」等語（見偵
    查卷第6 頁），足見被告前於警詢中並未供承有收取抽頭金
    之情事，倘真有被告及證人甲○○、戊○○、丙○○、丁○○所述警方要求配合製作筆錄之情形，警方豈會同意被告為
    如此陳述並據實記載，況被告於翌日接受檢察官訊問時，非
    但未曾提及警方有要求配合製作筆錄之情事，更在出於自由
    意志之情況下，向檢察官坦承確有抽頭情事，益足徵證人甲○○、戊○○、丙○○、丁○○前於警詢中證稱該300 元係
    要交付予被告之抽頭金一節，實與事實相符，而堪採信。
  (四)因之，證人甲○○、戊○○、丙○○、丁○○約定當日要交
    付予被告之300 元，不論被告事後將之冠以何種名目，或謂
    煮宵夜，或謂補貼電費，惟證人甲○○、戊○○、丙○○、
    丁○○既係以全壘打者贏錢之次數計算應給付予被告之數額
    ，而非以被告實際為渠等支出之飲食費用或電費計算應給付
    予被告之數額，實際上被告亦未曾替證人甲○○、戊○○、
    丙○○及丁○○支出任何飲食費用，亦經證人甲○○、戊○○、丙○○及丁○○於本院審理中證述明確，顯見該筆要交
    付予被告之300 元實與被告之支出無關，被告顯然係藉提供
    賭博場所以賺取經濟上之利益，是被告於主觀上具有營利之
    意圖，亦可認定。綜上，被告所辯，均無可採。事證明確，
    被告犯行，已堪認定。
三、核被告所為，係犯刑法第268 條前段意圖營利，供給賭博場
    所罪。公訴意旨雖認被告所為另構成刑法第268 條後段意圖
    營利聚眾賭博罪，惟按刑法之聚眾賭博罪，雖不以參加賭博
    之不特定多數人，必須同時聚集於一處，共同從事賭博行為
    為必要，但仍須其狀況已達於不特定多數人可以任意加入、
    退出者為限；經查，該處所經警查獲時，僅於員工休息室有
    麻將桌1 張及賭客4 名，現場復僅有撲克牌65張，該員工休
    息室又非一般消費者皆可自由進出之場所，亦經證人甲○○
    、戊○○、丙○○、丁○○於本院審理中證述及被告供述明
    確，顯見該場所未達聚集不特定多數人賭博財物程度，且前
    揭13支之賭博方式人數需為4 人始能進行，並非不特定之賭
    徒得以隨時加入聚賭，此情形亦與聚集不特定多數人賭博財
    物或聚眾人之財物而為賭博者之情形有間，此外，復查無其
    他積極證據足認被告確有公訴人所指意圖營利聚眾賭博之犯
    行，惟此部分與前開有罪部分有想像競合犯之裁判上一罪關
    係，爰不另為無罪之諭知。
四、原審認被告上揭犯行，罪證明確，予以論罪科刑，固非無見
    ；然查，本件被告所為尚與意圖營利聚眾賭博之要件有間，
    不另構成意圖營利聚眾賭博罪，就此部分應不另為無罪之諭
    知，已如前述，原審未查，認被告所為另構成意圖營利聚眾
    賭博罪而論以想像競合，自有未洽。被告執詞上訴，否認有
    何意圖營利供給賭博場所犯行，雖無理由，惟原審判決既有
    上述可議之處，即屬不能維持，應由本院管轄之第二審合議
    庭予以撤銷改判。爰審酌被告提供賭博場所，有害社會秩序
    ，及其犯罪之動機、目的、手段，犯後否認犯行之態度，犯
    罪所得之利益微薄，經營時間甚短等一切情狀，量處如主文
    所示之刑，並諭知易科罰金之標準，以資懲儆。又扣案之抽
    頭金300 元，為被告所有，因上開犯罪所得之物，爰依刑法
    第38條第1 項第3 款之規定併予宣告沒收之。至扣案之撲克
    牌65張、賭資2,600 元，乃係證人甲○○、戊○○、丙○○
    及丁○○所有之物，業經證人甲○○、戊○○、丙○○及丁○○證述明確，並非被告所有，又非屬違禁物，自無庸併予
    宣告沒收，附此敘明。
據上論斷，應依刑事訴訟法455 條之1 第1 項、第3 項、第369
條第1 項前段、第364 條、第299 條第1 項前段，刑法第268 條
前段、第41條第1 項前段、第38條第1 項第3 款，刑法施行法第
1 條之1 ，判決如主文。
本案經檢察官李巧菱到庭執行職務。
中    華    民    國    98    年    7     月    30    日
                    刑事十二庭  審判長法  官  白光華
                                      法  官  楊志雄
                                      法  官  曾淑娟
上列正本證明與原本無異。
不得上訴。
                                      書記官  謝雪紅
中    華    民    國    98    年    7     月    30    日
附錄本案論罪科刑法條全文:
中華民國刑法第268條
意圖營利，供給賭博場所或聚眾賭博者，處3 年以下有期徒刑，
得併科3 千元以下罰金。


司法院資訊處製作；財團法人民間司法改革基金會備份。
